臺灣臺南地方法院刑事判決　　　　　　　　　　　　九十一年度交易字第一三四號
　　公　訴　人　臺灣台南地方法院檢察署檢察官
　　被　　　告　甲○○
右列被告因過失傷害案件，經檢察官提起公訴（九十一年度偵字第一六○一號），本
院判決如左：
    主  文
甲○○因過失傷害人，處拘役伍拾日，如易科罰金，以參佰元折算壹日。
    事  實
一、甲○○於民國九十年十月八日上午九時三十分許，騎乘車牌號碼ＧＱ八－九二八
    號重型機車，沿台南市○區○○街，由南向北方向行駛，途經該街大港寮菜市場
    七十七號前時，因有車號ＴＷ－二一七○號自用小貨車，違規停車於慢車道上，
    故行駛於快車道上時，理應注意機器腳踏車附載物品，寬度不得超過把手；載運
    貨物必須穩妥，物品應捆紮牢固，堆放平穩及汽車行駛時，駕駛人應注意車前狀
    況，並隨時採取必要之安全措施；與汽車欲超越同一車道之前車時，須先按鳴喇
    叭二單響或變換燈光一次；前行車減速靠邊或以手勢或亮右方向燈表示允讓後，
    後行車始得超越。超越時應顯示左方向燈並於前車左側保持半公尺以上之間隔超
    過，行至安全距離後，再顯示右方向燈駛入原行路線之規定，而依當時天候晴、
    日間自然光線充足、柏油路面、路面乾燥、無缺陷、道路上未有任何障礙物、視
    距復屬良好等情形以觀，客觀上亦無不能注意之情事，其竟於機車腳踏板處放置
    一寬度超越把手之方形紙箱一個，未載運穩妥，亦未捆紮牢固，及堆放平穩，貿
    然於前開路段快車道上行駛，因該紙箱造成其行車不穩及疏於注意車前狀況。適
    同一時地乙○○○騎乘腳踏車，因遇前開停於慢車道上之車輛而於前方快車道上
    行駛，未按鳴喇叭或變換燈光，亦未等乙○○○減速靠邊或以手勢表示允讓，即
    超越乙○○○之腳踏車。超越時亦未與前車左側保持半公尺以上之間隔，以致自
    後撞及乙○○○之腳踏車，致使乙○○○向左方倒下，其腳踏車左把手刺破甲○
    ○載運之紙箱。乙○○○因之受有「左股骨踝上骨折」等傷害。甲○○於肇事後
    ，犯罪未被有偵查權之公務員或機關發覺前，即打一一九將乙○○○送醫，並委
    託路人向台南市警察局交通隊警員自首並坦承犯行，進而接受裁判。
二、案經乙○○○訴請臺灣臺南地方法院檢察署檢察官偵查起訴。
    理  由
一、訊據被告甲○○雖坦承有於右述時、地，駕車行經前開路口，並與告訴人乙○○
    ○所騎乘之腳踏車發生碰撞之事實，然矢口否認有何過失傷害之犯行，辯稱：「
    是乙○○○的腳踏車突然下，腳踏車的手把撞破我機車上的紙箱以致受傷，並非
    我所撞及」，是其駕駛行為並無過失云云。
二、經查：被告駕駛機車所搭載之紙箱僅放置於腳踏板上，未載運穩妥，亦未捆紮牢
    固及堆放平穩之事實，有現場蒐證照片一紙為證，應堪信為真實。次查：被告辯
    稱：告訴人腳踏車把手倒地時刺破其機車上紙箱之事實，為告訴人所不否認，且
    有現場蒐證照片四紙為證，亦堪信為真實。再查：告訴人自警訊時起即指稱：「
    我至肇事地點直行，忽然感覺車後被撞擊，致我人車倒地」等語，前後陳述互核
    相符應非虛言，當可採信。另參酌被告自警訊時起即辯稱：我行至肇事地點前有
    看見一部腳踏車在同向右前方快車道上行駛忽然向左偏閃，我剎車不及等語，亦
    足認被告與告訴人行駛於同一車道上，被告騎乘機車車速較告訴人騎乘腳踏車為
    快，於即將超越告訴人之腳踏時未未按鳴喇叭或變換燈光，亦未等乙○○○減速
    靠邊或以手勢表示允讓，即超越乙○○○之腳踏車。復查：依被告置放於機車腳
    踏板紙箱為告訴人腳踏車左手把刺破位置位於腳踏板上方觀之，足認被告之機車
    肇事時與腳踏車之間隔極為接近，顯係被告之機車右前方撞及告訴人之腳踏車所
    致，依此足認被告所辯尚難採信，其過失犯行堪以認定。
三、此外被告所為前開犯罪事實，另有有台南市警察局交通隊製作之道路交通事故調
    查報告表一紙及交通事故蒐證照片十五張在卷足憑，又告訴人因本件車禍而受有
    如事實欄所載等傷害，復有財團法人台灣基督長老教會新樓醫院九十年十月九出
    具之診斷證明書一份存卷可參。
四、按機器腳踏車附載物品，寬度不得超過把手；載運貨物必須穩妥，物品應捆紮牢
    固，堆放平穩；汽車行駛時，駕駛人應注意車前狀況，並隨時採取必要之安全措
    施；汽車欲超越同一車道之前車時，須先按鳴喇叭二單響或變換燈光一次；前行
    車減速靠邊或以手勢或亮右方向燈表示允讓後，後行車始得超越。超越時應顯示
    左方向燈並於前車左側保持半公尺以上之間隔超過，行至安全距離後，再顯示右
    方向燈駛入原行路線，道路交通安全規則第八十八條第一款、第七款、第九十四
    條第三項、第一百零一條第三款、第五款，分別定有明文。本件被告駕車於道路
    上行駛，本應注意上開道路交通安全規則，而案發當時，天候晴、日間自然光線
    充足、柏油路面、路面乾燥、無缺陷、道路上未有任何障礙物、視距復屬良好等
    情形以觀，復有台南縣警察局道路交通事故調查報告表載明可考，據此判斷，客
    觀上亦無不能注意之情事，其竟疏於注意車前狀況，貿然行駛，致與告訴人所騎
    乘之腳踏車相撞，是被告之駕駛行為，顯有過失。
五、另本件經送台灣省台南區行車事故鑑定委員會鑑定結果，亦認被告駕駛重型機車
    裝載物超寬，未注意車前狀況，係本件車禍之肇事次因，有該委員會九十一年一
    月二十五日南鑑字第九一○○三三號函及所附之鑑定意見書一份附卷可參，可證
    被告駕車肇事致告訴人受傷之行為，確有過失無疑。然查該鑑定結果認為告訴人
    騎乘腳踏車侵入快車道行駛為肇事主因，惟告訴人行經該肇事地點，亦因遭遇違
    規停放於慢車道之車號ＴＷ－二一七○號自用小貨車，以致改行快車道，於尚未
    超越該違規停放之車輛時即遭被告撞及，足認告訴人騎乘腳踏車進入快車道乃因
    該違規停放之小貨車所造成，無法歸責於告訴人，依此本院認為告訴人並無肇事
    責任。
六、末查，本件告訴人係因此次車禍而受有如事實欄所載之傷害，故被告之過失駕車
    行為，與告訴人所受之傷害結果間，復具有相當因果關係，是本件事證已甚明確
    ，被告過失傷害之犯行堪予認定。
七、核被告甲○○所為，係犯刑法第二百八十四條第一項前段之普通過失傷害罪。又
    被告於肇事後，犯罪未被有偵查權之公務員或機關發覺前，即向台南市警察局交
    通隊警員自首並坦承犯行，進而接受裁判，此有卷附之警訊筆錄載明可稽，是應
    依刑法第六十二條前段自首之規定，減輕其刑。本院審酌被告之生活狀況、品行
    、智識程度、犯罪所生之危險、被告之過失程度、告訴人所生之損害，及被告肇
    事後，未與告訴人就民事損害賠償事宜，達成和解，及被告犯後仍矯言掩飾犯行
    等一切情狀，量處如主文所示之刑，並諭知易科罰金之折算標準，以資懲儆。
據上論斷，應依刑事訴訟法第二百九十九條第一項前段，刑法第二百八十四條第一項
前段、第六十二條前段、第四十一條第一項前段，罰金罰鍰提高標準條例第一條前段
、第二條，判決如主文。
中      華      民      國      九十一      年    六      月    十三    日
                                臺灣臺南地方法院交通法庭
                                    法  官  蔡  直  青
右正本證明與原本無異。
如不服本判決，應於判決送達後十日內向本院提出上訴狀( 應附繕本 )。
                                    書記官  孫  鈴  堯
中      華      民      國      九十一      年    六      月    十八    日
附錄本案論罪科刑法條全文：
刑法第二百八十四條第一項（普通過失傷害罪）
因過失傷害人者，處六月以下有期徒刑、拘役或五百元以下罰金，致重傷者，處一年
以下有期徒刑、拘役或五百元以下罰金。
